臺灣桃園地方法院刑事判決　　　　　　　　　　　　　　九十一年度易字第五六號
　　公　訴　人　臺灣桃園地方法院檢察署檢察官
　　被　　　告　乙○○
　　　　　　　　甲○○
　　　　　　　　丙○○
右列被告因妨害自由等案件，經檢察官提起公訴（九十年度偵字第一七七三五號），
本院判決如左：
    主  文
甲○○以加害自由之事，恐嚇他人致生危害於安全，處拘役參拾日，如易科罰金以參
佰元折算壹日；又未經許可，持有刀械，處拘役肆拾日，如易科罰金以參佰元折算壹
日。扣案之蝴蝶刀壹把沒收之。應執行拘役陸拾日，如易科罰金以參佰元折算壹日。
扣案之蝴蝶刀壹把沒收之。
乙○○、丙○○均無罪。
    事  實
一、甲○○曾於民國八十九年間因竊盜案件，經本院於九十年一月三十一日判處有期
    徒刑九月，緩刑四年，於九十年三月十六日確定，尚於緩刑期內（未構成累犯）
    ，猶不知悔改，因其堂兄乙○○積欠其新台幣（下同）七十萬元之債務，而丁○○積欠乙○○約十五萬元之賭債，久未清償，甲○○欲為乙○○催討債務並藉以
    取回其對乙○○之借款，而於民國九十年十月十六日下午四時許，趁丁○○至乙○○位於桃園縣八德市○○路忠孝巷三十二號之公司商討減縮債務及還款方式之
    際，竟基於恐嚇之犯意，對丁○○恫嚇：「一定要拿出新台幣（下同）五萬元，
    才讓你走，不然絕對沒有路可走」等語，致丁○○心生畏懼而生危害於安全，丁○○遂藉詞應允於一小時內向友人調借現金五萬元予乙○○而先行離去後，旋向
    附近派出所報案，始為警偵悉上情。
二、又甲○○明知蝴蝶刀為經內政部警政署於八十一年八月十日公告非經許可，不得
    製造、販賣、運輸、持有或陳列，為管制刀械，並於八十一年八月十二日生效，
    甲○○竟於九十年四月初某日，在台北縣新店市烏來山區某處，拾得他人棄置之
    蝴蝶刀一把，隨即將之藏置於其所有車牌號碼ＫＹ─八五五０號自小客車內，未
    經許可無故持有該把蝴蝶刀。嗣於右揭時、地因丁○○報案而為警查獲，在前開
    車內查扣蝴蝶刀一把。
三、案經丁○○訴由桃園縣警察局八德分局移送臺灣桃園地方法院檢察署檢察官偵查
    起訴。
    理  由
壹、有罪部分：
一、訊據被告甲○○固坦承於右揭時、地持有前開扣案之蝴蝶刀一把，並於右揭時、
    地前往被告乙○○辦公處所欲取回其對被告乙○○之借款，惟矢口否認有出言恐
    嚇丁○○之犯行，辯稱：因乙○○欠伊七十萬元，當日早上伊收到乙○○打電話
    來要伊晚上五點以前到伊公司拿五萬元，並要伊在大門口等，到公司後，乙○○
    與丁○○一起從公司出來，乙○○說有八萬元之支票，伊因當日要給人五萬元貨
    款，需要現金，而不能收受支票，丁○○就說伊要去調現金，約一個小時內回來
    ，要伊在原地等他，伊並沒有恐嚇他云云，然查右揭事實業據告訴人丁○○指訴
    綦詳，且被告甲○○若無出言恐嚇，被告甲○○既非告訴人丁○○之債權人，依
    告訴人丁○○自九十年二月間即積欠被告乙○○賭債三十三萬元，期間告訴人丁○○多次與被告乙○○商討減縮債務至十五萬元，甚或當日告訴人丁○○亦係為
    再要求減縮債務至十萬元始至被告乙○○辦公之處所研商，告訴人丁○○自九十
    年二月間以來，雖經被告乙○○多次索討債務，亦始終未曾清償被告乙○○，在
    未達其縮減債務至十萬元之目的前，豈會因與其債務無關之被告甲○○出言需要
    款項，立即於一小時內籌款以清償債務？此核與常情有違，顯見被告甲○○確曾
    出言恐嚇至告訴人丁○○心生畏懼而不得已佯裝應允出面籌款，是以被告甲○○
    此部分之辯解，純係畏罪卸責之詞，實無足採。另蝴蝶刀業經內政部於八十一年
    八月十日以（八一）台內警字第八一八二二八一號函公告列為槍砲彈藥刀械管制
    條例第四條第一項第三款所查禁之刀械，而前開扣案之蝴蝶刀一把，經本院當庭
    勘驗得知，尖刀兩側裝置活動刀把，摺合時可將尖刀藏於兩付刀把之間，翻轉後
    則刀刃部露出其外，兩付刀把合成刀柄，刀柄尾部以扣環固定，確係屬管制刀械
    蝴蝶刀等情，此有該把蝴蝶刀之照片附卷可稽，復有蝴蝶刀一把扣案可資佐證，
    足認被告此部分之自白與事實相符。故本件事證明確，被告犯行洵堪認定，應予
    依法論科。
二、按刑法第二條所謂法律有變更，係指處罰之法律規定有所變更而言。行政院依懲
    治走私條例第二條第二項專案指定管制物品及其數額之公告，其內容之變更，對
    於變更前走私行為之處罰，不能認為有刑法第二條之適用，此有司法院大法官會
    議第一０三號解釋可資參照。本件內政部於八十一年八月十日以（八一）台內警
    字第八一八二二八一號函公告將蝴蝶刀列為槍砲彈藥刀械管制條例第四條第一項
    第三款所查禁之刀械，雖經內政部於九十年十一月二十日以（九０）台內警字第
    九０八一八四二號函公告廢止，惟此僅係公告內容之變更，核與法律之變更有間
    ，故對廢止前持有行為之處罰，仍應予以論處。核被告甲○○之所為，係犯槍砲
    彈藥刀械管制條例第十四條第三項之持有刀械罪及刑法第三百零五條之恐嚇危害
    安全罪。被告所犯前開二罪間，犯意各別，行為互殊，應分論併罰。爰審酌被告
    甲○○犯罪之動機、目的、手段，犯罪之角色分擔、所生之危害，及犯罪後之態
    度等一切情狀，分別量處如主文所示之刑，及諭知易科罰金之折算標準，並定其
    應執行之刑，及諭知易科罰金之折算標準，以資懲儆。扣案蝴蝶刀一把為違禁物
    ，應依刑法第三十八條第一項第一款宣告沒收。
貳、無罪部分：
一、公訴意旨略以：被告乙○○基於妨害自由之犯意聯絡，夥同被告丙○○及甲○○
    ，於九十年十月十六日十六時許，共同前往桃園縣八德市○○路忠孝巷三十二號
    前，強行揪住丁○○頸部，欲將丁○○強行押入車號ＫＹ─八五五０號車內，妨
    害丁○○之行動自由，因認被告三人涉犯刑法第三百零四條之強制罪嫌云云。
二、按犯罪事實，應依証據認定之，無証據不得推定其犯罪事實；不能証明被告犯罪
    者，應諭知無罪之判決，刑事訴訟法第一百五十四條、第三百零一條第一項分別
    定有明文。又按刑事訴訟法上所謂認定事實之証據，係指足以認定被告確有犯罪
    行為之積極証據而言，該項証據自須適合於被告犯罪事實之認定，始得採為斷罪
    資料，如未能發現相當証據，或証據不足以証明，自不能以推測或擬制之方法，
    以為裁判之基礎，此分別有最高法院二十九年上字第三一０五號、四十年台上字
    第八六號、七十六年台上字第四九八六號判例可資參照。
三、公訴人認被告三人涉犯前開強制罪嫌，無非係以告訴人丁○○之指訴為憑據。訊
    據被告三人均堅決否認有右揭強制罪嫌，被告乙○○、甲○○均辯稱：渠等並無
    強押丁○○等語；被告丙○○辯稱：當時是甲○○要找乙○○要錢，跟丁○○無
    罪，伊當日是要去甲○○家玩，所以才搭他的車子，伊到乙○○公司後，有看到
    丁○○跟乙○○走過來，他們說什麼伊不知道，亦無將丁○○押到車子內，伊並
    不清楚他們跟丁○○是什麼關係，所以伊沒有注意聽，後來伊與甲○○在車上等
    乙○○先去接他太太後再回來，不久警察就來了，丁○○有無去拿錢伊並不知道
    等語。經查，告訴人丁○○固於警訊時陳稱：「．．隨即我們二人偕同外出到公
    司門口，此時只見甲○○及丙○○向前走來，而丙○○用右手勾住我的脖子並說
    『把他押走』隨即將我推向他們駛來的自小客ＫＹ─八五五０，此時我強硬抵抗
    所以才沒被推入車內，而甲○○則站在一旁喊著『押走』，而乙○○則默默的站
    在一旁沒有動作，而後丙○○才鬆手．．」（見偵查卷第十八頁），惟被告乙○○、甲○○身高均約一八０公分，被告丙○○亦有一百七十餘公分，三人均身材
    高大壯碩，而告訴人丁○○僅約一百六十餘公分，身材瘦弱，被告三人若均有意
    將之強押上車，告訴人丁○○顯無任何掙脫之能力，且據告訴人丁○○所陳，其
    當時並未大聲呼叫，亦無求救之機會，則衡諸當時情形，殊無可能僅憑告訴人丁○○一己之力而得以掙脫，告訴人丁○○謂當時其強硬抵抗始免被推入車內之詞
    ，已有疑義，參以告訴人丁○○於本院審理時改稱：乙○○與伊一起出公司，外
    面有甲○○、丙○○，丙○○看到伊就抓伊脖子，說「押上車」，要把伊推進車
    內，在未被推進車內前，乙○○說伊口袋有一張八萬元支票及二萬元現金，丙○○就鬆手，伊就拿支票給甲○○云云，並未再提其有掙扎反抗之行為，且其於警
    訊時稱被告乙○○當時默默的站在一旁，於本院審理時則稱係因被告乙○○謂其
    持有支票始沒被押入車內，陳述顯然前後矛盾不一，再者，被告三人若有意對告
    訴人蔡有利為強制行為，當可強押陪同其前去友人家領錢，殊無任其獨自離去之
    理，是以尚難僅憑告訴人丁○○唯一有瑕疵之指訴遽認被告三人有強制之犯行，
    此外復查無其他積極証據足認被告三人有公訴人所指之強制犯行，應認不能証明
    被告三人有此部分之犯罪，爰依法諭知被告乙○○、丙○○二人無罪之判決，公
    訴人認被告甲○○此部分之犯行，核與其前開有罪之恐嚇罪間，有牽連犯之裁判
    上一罪之關係，故不另為無罪之諭知，附此敘明。
據上論斷，應依刑事訴訟法第二百九十九條第一項前段、第三百零一條第一項，槍砲
彈藥刀械管制條例第十四條第三項，刑法第十一條前段、第三百零五條、第五十一條
第五款、第三十八條第一項第一款、第四十一條第一項前段，罰金罰鍰提高標準條例
第一項前段、第二條，判決如主文。
本案經檢察官黃智勇到庭執行職務。
中      華      民      國    九十一    年      五      月    二十一    日
                              臺灣桃園地方法院刑事第二庭
                                  法  官    林  恆  吉
右正本證明與原本無異。
如不服本判決，應於判決送達後十日內向本院提出上訴狀( 應附繕本 )，上訴於臺灣
高等法院。
                                  書記官    邱  仲  騏
中      華      民      國    九十一    年      五      月    二十七    日
附錄論罪科刑法條
槍砲彈藥刀械管制條例第十四條第三項、刑法第三百零五條
槍砲彈藥刀械管制條例第十四條第三項：
未經許可，持有或意圖販賣而陳列刀械者，處一年以下有期徒刑、拘役或新台幣五十
萬元以下罰金。
刑法第三百零五條
以加害生命、身體、自由、名譽、財產之事恐嚇他人，致生危害於安全者，處二年以
下有期徒刑、拘役或三百元以下罰金。
